最高法院民事判決　　　　　　　　　　　　　　　　八十六年度台上字第一六○號
　　 上　訴　人　泰盈通運有限公司
　　 法定代理人　辛蘇灑玉
　　 上　訴　人　甲 ○ ○
　　 被 上訴 人　明台產物保險股份有限公司
　　 法定代理人　陳 曉 堂
　　 訴訟代理人　石 宗 立律師
右當事人間請求損害賠償事件，上訴人對於中華民國八十五年二月十二日台灣高等法
院高雄分院第二審更審判決 (八十三年度保險上更(一)字第三號) ，提起上訴，本院判
決如左：
    主  文
原判決關於駁回上訴人其餘上訴及該訴訟費用部分廢棄，發回台灣高等法院高雄分院
    理  由
本件被上訴人主張：伊承保訴外人穎明工業股份有限公司（下稱穎明公司）自義大利
進口之螺絲綜合製造機一套（下稱系爭機器），於民國八十年二月二十日由上訴人泰
盈通運有限公司（下稱泰盈公司）之拖車運送。詎泰盈公司之司機即上訴人甲○○自
高雄亞太貨櫃場運往穎明公司位於高雄縣湖內鄉之工廠途中，因過失致貨櫃內機器嚴
重損壞，損失達新台幣（以下記載金額，除註明為美金者外，均指新台幣）二百三十
九萬八千零二十一元。伊按保險契約理賠後，依保險法第五十三條第一項之規定，代
位穎明公司，本於侵權行為及債務不履行之法律關係，請求上訴人連帶賠償等情。求
為命上訴人連帶給付二百三十九萬八千零二十一元，及自八十一年二月十二日起至清
償日止，加附法定遲延利息之判決（第一審判決駁回被上訴人超過二百二十九萬四千
六百五十九元本息之請求，未據被上訴人聲明不服；原審將第一審判決超過二百二十
二萬六千六百五十九元及自八十一年二月十八日起之本息部分廢棄，駁回被上訴人該
部分之訴，亦未據被上訴人聲明不服）。
上訴人則以：系爭機器運送契約之當事人為通順報關有限公司（下稱通順公司），並
非穎明公司。又司機甲○○駕駛拖車并無碰撞涵洞及指示標牌致貨損之過失情事；系
爭機器自亞太貨櫃場提領時，已有異常；且被上訴人請求權已罹一年時效而消滅。本
件保險金額係以美金計算，被上訴人僅得請求給付美金，不得請求以新台幣給付等語
。資為抗辯。
原審將第一審所為命上訴人連帶給付二百二十二萬六千六百五十九元及自八十一年二
月十八日起計算法定遲延利息部分之判決，予以維持，駁回上訴人該部分上訴，無非
以：被上訴人主張之前揭事實，業據提出公証報告、債權轉讓書、理賠收據、通順公
司函、載貨証券影本各一件、郵局存証信函及回執各一件，照片十四張，收據九張為
證。上訴人對於上開證據之真正並不爭執，惟以前情為辯。經查穎明公司進口系爭機
器係委託通順公司報關，則通順公司之受任範圍僅於報關業務，而通順公司係代穎明
公司向上訴人泰盈公司僱車運送系爭機器至穎明公司倉庫，業據通順公司法定代理人
黃昭龍證稱屬實。而通順公司代穎明公司向泰盈公司僱車運送系爭機器，依慣例僅係
代理性質，運送契約應存在於穎明公司與泰盈公司間。次查（裝置）系爭機器之木箱
，在貨櫃場時，并未嚴重破損，業據證人曾通儒、黃昭龍證稱在卷。又查上訴人甲○
○駕駛之貨櫃車，高度超過高雄縣路竹鄉○○路高速公路涵洞，竟強行通過致木箱碰
撞涵洞及指示牌，遭受嚴重破損，業據到場處理之警員歐忠賢、洪登發證稱屬實。鑑
定人國立清華大學憑甲○○自述之車速及泰盈公司提供之資料及實際目測計算所得之
結果，固稱依資料推算出當時車速，扭力、剎車距離及木箱高度等情況，貨櫃要安然
通過涵洞，則木箱頂部必須向後移轉一點二四公尺，此在當時速度下做不到等情，僅
係理論參考，核與上開事實不符。上訴人執此抗辯，系爭貨櫃原已損壞，非通過涵洞
碰撞而致生貨損，顯不足採。甲○○駕駛拖車載運系爭機器其車身暨貨櫃總高度為四
點六八公尺，惟如併計裝載機器之貨櫃上方之壓箱鐵條，則高達五點一一公尺，顯已
高於高速公路可容汽車通行最大高度四點四公尺。甲○○未向交通部台灣區○道○○
○路局申請超高行駛，而違法駕駛超過四點二公尺之大型車，應注意而未注意即冒然
通過涵洞，致使貨櫃木條折腰、其內機器嚴重受損，其間有因果關係。甲○○係因過
失而不法侵害穎明公司對系爭機器所有權之事實，有交通部台灣區○道○○○路局八
十三年二月四日秘（八十三）字第○○一四四號函、台灣高雄地方法院檢察署八十年
度偵字第七二○六號之不起訴處分書、「國泰公司」之公證報告附卷可稽，亦經證人
黃昭龍陳稱：「撞擊很嚴重，如該種情形是在貨場，便不可能載出來，應該是在路上
撞到的」等語在卷。泰盈公司係甲○○之僱用人，依民法第一百八十八條之規定，自
應就甲○○於執行職務中之不法侵害他人權利之行為，負連帶賠償之責。按物被毀損
時，被害人除得依民法第一百九十六條請求賠償外，並不排除民法第二百十三條至第
二百十五條之適用。依民法第一百九十六條請求賠償物被毀損所減少之價額、得以修
復費用為估定標準，但以必要者為限，被害人如能證明其物因毀損所減少之價額，超
過必要之修復費用時，就其差額，仍得請求賠償。被上訴人因系爭機器之損害，請求
上訴人賠償其修復受損機器之必要費用，自屬有據。上訴人抗辯被上訴人僅得依民法
第六百三十八條第一項規定，請求按交付時交付地之價值計算賠償，或僅得請求回復
原狀，不得逕行請求金錢賠償云云，顯不足採。再查系爭機器雖經「國泰公證公司」
理算淨損為二百三十九萬八千零二十一元。經核，其中搶救改裝費用部分：因係使受
損機器運至特定場所以便修復，故屬修復之必要費用，至八十一年二月二十日因天色
已暗無法作業而保留現狀，索賠二萬一千元，即無所憑，應予刪除，故此部分之必要
費用總計七萬一千元。關於修理費用部分：公證報告所載第一至第七項，業經被上訴
人提出原廠協商之整修估價函文及收費單足證。上訴人對上開收據之真正，除對「瑞
群公司」、「坤達公司」開具統一發票之金額，認為太高外，餘均不爭執。然上開運
費，業經證人「瑞群公司」趙國榮、「坤達公司」周城證稱確實收到上開運費屬實。
惟其中安裝費六萬八千元，系爭機器未損壞，被上訴人亦應支出之費用，應予剔除。
第八項食宿交通費用所列（一）義大利至台北來回機票，未提出單據為憑，亦應駁回
。其餘費用，核屬必要費用，均應准許。總計索賠金額包括美金八萬四千七百六十元
，及（新台幣）十二萬六千九百六十六元。而美金部分依當事人契約自由原則，被上
訴人與穎明公司既約定以訂約前一日即七十九年十一月十三日美金買進、賣出匯率之
平均值二七點二六為理賠標準，經換算索賠金額並扣除殘餘價值五千二百二十元，總
計為二百五十萬五千五百二十四元。又該保險以○點九一五八四之比例投保，則被上
訴人得代位求償之金額應為二百二十二萬六千六百五十九元。被上訴人於八十一年二
月十一日以郵局存證信函催告泰盈公司（副本送甲○○）限於文到五日內賠償其損害
，該存證信函上訴人於同年月十二日收受，有存証信函及回執二件可稽。依民法第二
百二十九條第二項規定，上訴人於限期屆滿之翌日（八十一年二月十八日）起應負遲
延責任，是被上訴人請求自八十一年二月十八日起，至清償日止，按年息百分之五計
算利息，核屬有據。被上訴人既係代位穎明公司依據運送契約，請求上訴人賠償其損
害，上開運送契約之履行地係國內（貨櫃場至穎明公司倉庫），其債務本旨之履行自
應以新台幣計算，上訴人抗辯被上訴人應依保險契約內容以美金計算賠償金額，不得
逕行以新台幣請求云云，顯有誤會。又按被上訴人即保險人之代位權係本於保險法第
五十三條第一項之規定而當然取得，隨同保險契約之簽訂而發生，保險人於給付賠償
金額後即得逕以自己之名義行使被保險人對於第三人之求償權，無須被保險人之移轉
行為。而被上訴人係於八十一年二月十一日通知上訴人表示已依保險契約理賠穎明公
司，並受讓其損害賠償請求權，而請求上訴人等連帶賠償其損害。上訴人於同年月十
二日收受該存證信函，依上開說明，姑不論被上訴人給付穎明公司之理賠金額係在上
開催告日期後，上開催告對上訴人依法已生債權讓與及催告之效力。足見被上訴人之
本件損害賠償請求權，並未罹於一年之時效期間。綜上，被上訴人請求上訴人連帶給
付二百二十二萬六千六百五十九元及自八十一年二月十八日起，至清償日止，按年息
百分之五計算之利息，核屬有據，應予准許等詞。為其判斷之基礎。
惟查上訴人曾辯稱，即令如被上訴人之主張，拖車加貨櫃高度為五點一一公尺，而路
竹交流道涵洞僅四點八二公尺，甲○○駕駛該拖車碰撞該涵洞，然依民法第六百三十
四條但書之規定，上訴人仍不負責任。蓋以此高度，必碰撞該涵洞，任何人駕駛均無
法避免，而通順公司從事為人運貨之託運工作，應知貨櫃超高，必碰撞涵洞，而仍以
超高之貨櫃託運，其託運即有過失；即令如被上訴人之主張，通順公司僅代穎明公司
託運，但代理人行為之效力及於本人，上訴人仍不負責任等語（見原審更審卷第二○
六頁），自屬重要之防禦方法，原審就此並未表示其取捨之意見，顯有判決不備理由
之違法。又關於修理費用部分，原審就公證報告所載第一項至第七項，各項金額究竟
若干，悉未論斷，乃竟謂，除其中安裝費六萬八千元，應予剔除外，其餘費用，核屬
必要費用，均應准許云云，尤屬疏漏。上訴論旨，指摘原判決其敗訴部分違誤，求予
廢棄，非無理由。末查，有限公司與股份有限公司係不同的組織。泰盈公司，其於歷
審之書狀，雖以「泰盈通運有限公司」具名，然其所蓋用之印章則係「泰盈通運股份
有限公司」，何以如此，案經發回，宜查明之。
據上論結，本件上訴為有理由，依民事訴訟法第四百七十七條第一項、第四百七十八
條第一項，判決如主文。
中      華      民      國    八十六    年      一      月      十七    日
                              最高法院民事第三庭
                                  審判長法官  范  秉  閣
                                        法官  朱  錦  娟
                                        法官  朱  建  男
                                        法官  許  澍  林
                                        法官  蘇  茂  秋
      右正本證明與原本無異
                                              書  記  官
中      華      民      國    八十六    年      二      月      四      日
